【裁判字號】    97,上易,1047
【裁判日期】    970710
【裁判案由】    傷害
【裁判全文】
臺灣高等法院刑事判決                97年度上易字第1047號
上  訴  人  臺灣臺北地方法院檢察署檢察官
上  訴  人
即  被  告  尤勞‧尤幹
上列上訴人因被告傷害案件，不服臺灣臺北地方法院九十七年度
易字第七十九號，中華民國九十七年四月三日第一審判決（起訴
案號：臺灣臺北地方法院檢察署九十六年度偵字第二四九三四號
），提起上訴，本院判決如下：
    主  文
原判決撤銷。
尤勞‧尤幹共同傷害人之身體，處有期徒刑陸月，如易科罰金，
以新臺幣壹仟元折算壹日。
    事  實
一、尤勞‧尤幹前將其所有之土地出租他人開設「水韻溫泉會館
    」（址設臺北縣烏來鄉○○村○○路一五一號），嗣該會館
    因經營不善，而由承租人委由丁○○接手負責營運後，丁○○要求尤勞‧尤幹不得繼續占用該會館房間，尤勞‧尤幹因
    而心生不滿，竟與真實姓名年籍不詳綽號「小黑」等六、七
    名成年男子共同基於傷害人身體之犯意聯絡，於民國九十六
    年十月五日凌晨，在上開尤勞‧尤幹所占用之房間內，見丁○○與該會館員工丙○○、乙○○及甲○○等人在隔壁房內
    舉行慶生活動，乃伺機逞凶報復。迨同日凌晨二時二十分許
    ，見甲○○及丙○○相繼離去，正欲步出該會館之際，旋由
    該等不詳姓名男子其中二人攔阻甲○○，並徒手毆打甲○○
    ，尤勞‧尤幹與其餘不詳姓名男子繼而上前，由該等不詳男
    子分持棍棒或滅火器 (均無法證明係其等所有)毆打甲○○
    ；其間丙○○乘隙奔至該會館櫃檯撥打電話求援，尤勞‧尤
    幹等人發覺，旋由尤勞‧尤幹徒手、數名不詳姓名男子分持
    棍棒或滅火器 (均無法證明係其等所有 )，上前圍毆丙○○
    。此際丁○○與乙○○聽聞房外傳來吵雜聲，而步出房間查
    看之際，亦遭尤勞‧尤幹徒手、數名不詳姓名男子分持棍棒
    或滅火器 (均無法證明係其等所有)上前毆打；致丁○○受
    有兩側頸部（起訴書誤載為腦部）挫傷、左上門牙動搖等傷
    害，丙○○因而受有頭部外傷合併鼻骨骨折、右手第四至五
    掌骨骨折、左耳出血等傷害，乙○○受有左手擦傷及挫傷、
    右胸鈍挫傷、左側頭部挫傷等傷害，甲○○則受有臉、頭皮
    、頸之挫傷及表淺損傷、手挫傷等傷害。
二、案經丁○○、丙○○、乙○○及甲○○訴由臺北縣政府警察
    局新店分局報請臺灣臺北地方法院檢察署檢察官偵查起訴。
    理  由
壹、程序部分：
    按被告以外之人於審判外之言詞或書面陳述，除法律有規定
    者外，不得作為證據，刑事訴訟法第一百五十九條第一項定
    有明文；另按被告以外之人於審判外之陳述，雖不符前四條
    之規定，而經當事人於審判程序同意作為證據，法院審酌該
    言詞陳述或書面陳述作成時之情況，認為適當者，亦得為證
    據；當事人、代理人或辯護人於法院調查證據時，知有第一
    百五十九條第一項不得為證據之情形，而未於言詞辯論終結
    前聲明異議者，視為有前項之同意；同法第一百五十九條之
    五規定甚明。本案據以認定事實之下列證據，部分屬於傳聞
    證據，因當事人於法院言詞辯論終結前，均未對於證據能力
    聲明異議，本院審酌該等言詞陳述或書面陳述作成之情況，
    認無違法或不當情事，依刑事訴訟法第一百五十九條之五規
    定，該等言詞陳述或書面陳述，均具備證據能力而得作為證
    據。
貳、實體部分：
一、訊據上訴人即被告尤勞‧尤幹 (下稱被告)固不否認有於九
    十六年十月五日凌晨與「小黑」等人在上址會館房間內之事
    實，亦坦承告訴人丁○○、丙○○、乙○○及甲○○有於上
    開處所遭數名不詳成年男子共同毆打成傷等情，惟矢口否認
    有何與不詳成年男子六、七人共同犯傷害丁○○、丙○○、
    乙○○及甲○○等人之犯行，辯稱：其當晚在該會館房內與
    「小黑」及其友人共同飲酒，嗣「小黑」等人欲泡湯，櫃檯
    人員卻稱沒房間，其見會館房間均閒置，並無客人，遂要求
    櫃檯人員打電話予丁○○，當時丁○○等人在其隔壁房間內
    慶生，其邀丁○○至其房內，向丁○○介紹「小黑」，「小
    黑」稱「今天喝酒不要談任何事情」，丁○○遂自稱竹聯幫
    兄弟，「小黑」隨即表示「那我們不要談，明天喝酒再談」
    ，丁○○遂離開，其與「小黑」等人則仍在房內喝酒，聽聞
    房外有吵雜聲，遂步出房間，見一名「小黑」之友人躺在會
    館外，其隨即向其餘「小黑」之友人表示「你們的人在外面
    ，被打的躺在地上」，數名「小黑」之友人遂步出房間，質
    問係何人所為，丙○○隨即自櫃檯衝出，聲稱「人是我打的
    ，你們要怎麼樣」，四、五名「小黑」之友人旋與丙○○等
    人互毆，當時「小黑」在洗手間內，丙○○等人拿出棍棒，
    丁○○亦自其車上拿取鐵棒，其有在一旁勸架，其母及胞姐
    見狀，旋將其拉回隔壁住處。嗣其因擔憂友人受傷，遂再折
    返現場，見丙○○躺在櫃檯旁，「小黑」之友人均在場，且
    有受傷，其並未參與共同毆打丁○○等人，只有拉一下乙○○，因丁○○等人無法尋覓「小黑」等人，才誣指其有參與
    本案，其並無傷害丁○○等人之動機，「小黑」等人打群架
    為偶發狀況，非其唆使，其亦無參與，且係其於案發後請弟
    妹打電話報警云云。經查：
  (一)前揭被告夥同「小黑」等人毆打丁○○、丙○○、乙○○及
    甲○○之事實，業據證人丁○○、丙○○、乙○○及甲○○
    於原審法院審理時證述綦詳（見原審卷第三十九頁至第四十
    四頁反面），且其等遭被告夥同「小黑」等人共同毆打後，
    丁○○受有兩側頸部挫傷、左上門牙動搖、丙○○受有頭部
    外傷合併鼻骨骨折、右手第四至五掌骨骨折、左耳出血、乙○○受有左手擦傷及挫傷、右胸鈍挫傷、左側頭部挫傷、甲○○受有臉、頭皮、頸之挫傷及表淺損傷、手挫傷等傷害，
    此亦有財團法人佛教慈濟醫院臺北分院診斷證明書四紙附卷
    可稽（見偵查卷第二十二頁至第二十五頁），足認被告確有
    夥同「小黑」等人毆打丁○○、丙○○、乙○○及甲○○成
    傷之犯意聯絡及行為分擔至明。
  (二)被告雖辯稱：其與「小黑」等人在房內喝酒時，聽聞房外有
    吵雜聲，遂步出房間，見一名「小黑」之友人躺在會館外，
    其隨即通知其餘「小黑」之友人步出房間質問係何人所為，
    丙○○隨即自櫃檯衝出，自稱人是他打的，四、五名「小黑
    」之友人旋與丙○○等人互毆，丙○○等人拿出棍棒，丁○○亦自其車上拿取鐵棒，其在旁勸架，其母及胞姐見狀，旋
    將其拉回隔壁住處，其並未毆打丁○○等人云云。惟查：
  1.被告夥同「小黑」等人毆打丁○○、丙○○、乙○○及甲○○等情，迭據證人丁○○、丙○○、乙○○及甲○○證述明
    確，已如上述，而證人丁○○、丙○○、乙○○及甲○○所
    述情節互核又大致相符，且被告自承與丁○○、丙○○、乙○○及甲○○均不相識，亦無怨隙（見偵查卷第七頁），衡
    情丁○○、丙○○、乙○○及甲○○實無甘冒刑事誣告、偽
    證重刑，而設詞攀誣構陷之理。況上開溫泉會館原係由被告
    將其土地出租他人所開設，嗣因經營不善，而由承租人委由
    丁○○接手負責營運後，丁○○即要求被告不得繼續占用該
    會館房間，俟案發當晚被告曾打電話要求該會館櫃檯人員轉
    知丁○○前來其占用之房內商談此事，經丁○○告以僅得續
    住一、二日，被告始邀集數名友人至該會館房間，並要求丁○○再次前來，質問丁○○何以不讓其續住等情，已據證人
    丁○○於原審法院審理時證述明確（見原審卷第三十九頁、
    第四十頁），被告亦不否認於案發當晚曾邀丁○○至其房間
    談事，當時「小黑」等人亦在場等情（見原審卷第四０頁反
    面、被告九十七年六月二十日所提刑事答辯狀第六頁）；反
    觀「小黑」等人本與丁○○、丙○○、乙○○及甲○○互不
    相識，彼此間亦無糾紛仇怨，此既為被告所自承（見偵查卷
    第三十八頁），衡情「小黑」等人豈有無端朝丁○○等人施
    暴之必要？參以證人即被告之胞姐黃美月於原審法院審理時
    證稱：案發時雙方都有互相拉扯，被告也有與丁○○互相拉
    扯等語（見原審卷第四十五頁反面），被告亦不否認其有與
    丁○○及乙○○互相拉扯等情（見原審卷第四十六頁反面、
    本院九十七年五月十九日準備程序筆錄第三頁），益證被告
    係因與丁○○間就得否繼續使用溫泉會館房間一事發生爭執
    ，因而心生不滿，始邀集「小黑」等人共同毆打丁○○等人
    以示報復，至為明確。證人丁○○、丙○○、乙○○及甲○○之證言，應屬可信。被告表示無傷害丁○○等人之動機，
    空言否認參與共同傷害犯行，辯稱係「小黑」之友人與丁○○、丙○○、乙○○及甲○○互毆云云，顯屬事後卸責之詞
    ，不足採信。
  2.又證人黃美月於原審法院審理時雖證稱：「我當天和被告及
    其朋友一起在包廂裡面喝酒，就聽到外面有人在吵架，後來
    跟我們一起喝酒的一個人就從外面進來說外面有人躺在地上
    ，我們就全部從包廂出去，就看到丁○○的朋友和被告的朋
    友在吵架，丁○○就跑到他車上拿鐵棍，我也跟著丁○○過
    去，後來我跟著他回到現場，本來丁○○要打被告，我就趕
    快拉被告後面的皮帶，我和我媽媽就拉著被告回家」、「（
    問：你從包廂出來時，你除了看到丁○○他們那些人和被告
    的朋友吵架外，當時他們有無打在一起？）當時丁○○他們
    那邊的人和被告的朋友已經在亂打在一起」云云（見原審卷
    第四十五頁正、反面），惟其所證情節，核與被告所辯：其
    與「小黑」等人在房內喝酒時，聽聞房外有吵雜聲，遂步出
    房間，見一名「小黑」之友人躺在會館外，隨即向其餘「小
    黑」之友人表示「你們的人在外面，被打的躺在地上」，數
    名「小黑」之友人遂步出房間，質問係何人所為，丙○○隨
    即自櫃檯衝出，聲稱「人是我打的，你們要怎麼樣」，四、
    五名「小黑」之友人旋與丙○○等人互毆乙節（見原審卷第
    四十頁反面）顯有不符，是證人黃美月之證言是否屬實，已
    非無疑。況證人黃美月係被告之胞姐，誼屬至親，所證難免
    偏頗，自難據為有利於被告之認定。
  3.至證人高治民於原審法院審理時雖證述：其等當日在包廂內
    為同事乙○○慶生，甲○○先離開，丙○○之後也走，數分
    鐘後，其聽見外面在打架，丁○○先出去看，其約八分鐘後
    與其他同事出去看，見被告之友人與丁○○、乙○○互毆之
    後，被告遭其母、姐拉走，其並未見被告打人云云（見原審
    卷第四十六頁反面至第四十七頁），然其復證稱：「（問：
    在你出包廂之前，發生的事情你有無看到？）我沒有看到，
    因為我在包廂裡面。（問：你出包廂除了有看到丁○○、乙○○和被告的朋友打在一起外，你有無看到丁○○和被告拉
    來拉去？）我沒有看到這一段，我出來時，就看到被告被他
    媽媽、姊姊拉走。（問：你出來時，有無看到丁○○那邊跟
    被告的朋友哪邊有拿武器、棍棒？）我出來時沒看到是誰拿
    ，只看到有棍棒在地上。」、「（問：你出來時，是否看到
    現場已經都打完了，沒看到人在打？）是，已經打完了」等
    語（見原審卷第四十七頁反面），故依其證言以觀，證人高
    治民係在甲○○、丙○○、丁○○及乙○○相繼離開舉行慶
    生活動之房間後約八分鐘，始步出查看，斯時被告等人朝甲○○、丙○○、丁○○及乙○○施暴行為業已完結，是證人
    高治民既未於案發時在場目睹，其證言自亦不足據為有利於
    被告之認定。
  (三)被告辯稱案發後係其請弟妹報警云云，惟案發後係由何人報
    案，與被告是否參與共同傷害犯行，並無關聯，被告此部分
    所辯，亦難採為其有利之認定。另被告雖於本院準備程序稱
    欲傳喚證人，惟迄本院言詞辯論終結之日止，被告並未陳報
    證人之姓名、年籍及待證事項，本院自屬無從傳喚，且本案
    事證已明，亦無再予傳喚證人之必要，附此敘明。
  (四)綜上所述，本件事證明確，被告犯行洵堪認定，應予依法論
    科。
二、核被告所為，係犯刑法第二百七十七條第一項之普通傷害罪
    。被告與「小黑」等人間就前揭犯行有犯意聯絡及行為分擔
    ，為共同正犯。被告與「小黑」等人之一個共同傷害犯行，
    致使甲○○、丙○○、丁○○及乙○○等四人受傷，係一個
    行為觸犯數罪名，為想像競合犯，應依刑法第五十五條之規
    定從一傷害罪處斷。
三、原審認被告罪證明確，而予依法論科，固屬有據，惟(一)被告
    與「小黑」等人之一個共同傷害犯行，致使甲○○、丙○○
    、丁○○及乙○○等四人受傷，原審判決未論以想像競合犯
    ，尚有未合。(二)被告及「小黑」等人用以毆打丁○○、丙○○、乙○○及甲○○等人成傷之棍棒及滅火器為被告及「小
    黑」等人供罪所用之物，原審未認定該等品是否屬於被告或
    其餘共犯所有，亦未說明未予沒收之理由，尚有未洽。被告
    上訴仍執前詞否認犯罪，為無可採，被告上訴之部分為無理
    由。另檢察官依告訴人丙○○請求，上訴主張原審判決量刑
    過輕等語，但量刑係法院就繫屬個案犯罪之整體評價，為事
    實審法院得依職權自由裁量之事項。量刑判斷當否之準據，
    應就判決之整體觀察為綜合考量，不可擷取其中片段，遽予
    評斷。刑法第五十七條第十款所稱犯罪後之態度，即包括犯
    罪行為人犯罪後，有無悔悟等情形，此與被告訴訟上之防禦
    權或默秘權之行使，並無齟齬之處。苟已斟酌刑法第五十七
    條各款所列情狀，而未逾越法定刑度，即不得遽指為違法。
    本案原審判決已斟酌被告未與告訴人達成和解及被告犯行對
    於告訴人人身安全及社會秩序危害匪淺及刑法第五十七條各
    款情狀，於法定刑之範圍內量刑，並無失出或失入之情，尚
    難認原審量刑過輕，是檢察官以量刑過輕提起上訴，亦難認
    為有理由。然原審判決有上開可議之處，自應由本院將原審
    判決予以撤銷改判。爰審酌被告雖無前科，素行尚佳，有本
    院被告前案紀錄表在卷可憑。然僅因接手經營上開會館之丁○○要求其不得繼續占用房間，即夥同不詳男子對丁○○及
    其員工甲○○、丙○○、乙○○之身體逞兇施暴，致其等受
    有前述傷害，傷勢匪輕，對其等之人身安全及社會秩序危害
    匪淺，且被告迄今未與告訴人等達成和解，一再否認犯行，
    未供出共犯及其犯罪之手段、目的、犯罪所受刺激等一切情
    狀，量處如主文第二項所示之刑，並諭知易科罰金之折算標
    準。又被告及「小黑」等人用以毆打丁○○、丙○○、乙○○及甲○○等人成傷之棍棒及滅火器，雖係被告等人供犯罪
    所用之物，惟依卷內證據無法證明係被告或共犯所有，爰不
    為沒收之諭知，併此敘明。
據上論斷，應依刑事訴訟法第三百六十九條第一項前段、第三百
六十四條、第二百九十九條第一項前段，刑法第二十八條、第二
百七十七條第一項、第五十五條、第四十一條第一項前段，刑法
施行法第一條之一第一項、第二項前段，判決如主文。
本案經檢察官劉文水到庭執行職務。
中    華    民    國    97    年    7    月    10    日
                  刑事第十二庭  審判長法  官 蔡永昌
                                      法  官 施俊堯
                                      法  官 蘇素娥
以上正本證明與原本無異。
不得上訴。
                                      書記官 林旻弘
中    華    民    國    97    年    7     月    10    日
附錄本案論罪科刑法條全文：
中華民國刑法第277條
傷害人之身體或健康者，處三年以下有期徒刑、拘役或一千元以
下罰金。
犯前項之罪因而致人於死者，處無期徒刑或七年以上有期徒刑；
致重傷者，處三年以上十年以下有期徒刑。


司法院資訊處製作；財團法人民間司法改革基金會備份。
